最高法院刑事判決　　　　　　　　　九十四年度台上字第六號
　　上　訴　人　甲○○
　　　　　　　　　　　　之1
　　選任辯護人　蘇榮達律師
　　　　　　　　蘇俊誠律師
上列上訴人因貪污案件，不服台灣高等法院高雄分院中華民國九
十二年九月三十日第二審更審判決（九十二年度上更(三)字第五十
號，起訴案號：台灣高雄地方法院檢察署八十四年度偵字第一六
一六三號），提起上訴，本院判決如下：
    主  文
上訴駁回。
    理  由
按刑事訴訟法第三百七十七條規定，上訴於第三審法院，非以判
決違背法令為理由，不得為之。是提起第三審上訴，應以原判決
違背法令為理由，係屬法定要件。如果上訴理由狀並未依據卷內
訴訟資料，具體指摘原判決不適用何種法則或如何適用不當，或
所指摘原判決違法情事，顯與法律規定得為第三審上訴理由之違
法情形，不相適合時，均應認其上訴為違背法律上之程式，予以
駁回。本件上訴人甲○○上訴意旨略稱：(一)、原判決認定上訴人
指示曹純瓊向新聘之助理、工讀生謊稱：未滿一月及第一個全月
為試用期間或「離職時之薪資」為「酌給」或半薪等情，惟原判
決所援引之證人李淑貞、陳儀蓉、林玉文、賴碧華等人，均未曾
供述上訴人曾向新聘助理或工讀生謊稱：「離職時之薪資」為酌
給或半薪，亦未提及上訴人曾向新聘助理或工讀生謊稱未滿一月
及第一個月為試用期間之薪資為「酌給」。又原判決援引陳儀蓉
之供述部分，雖以括弧加註「或酌給」等三字，然卷內陳儀蓉筆
錄並無該三字之記載。另印領清冊亦無從據以認定確有上情。原
判決認定事實與所採之資料不盡相符，於法有違。(二)、依國立高
雄師範大學（下稱高師大）特殊教育中心（下稱特教中心）退還
中心助理及工讀生款項印領清冊所載，原判決附表一編號一之李
淑貞遭詐取之金額，應為民國八十二年六月二十三日至六月三十
日之薪資新台幣（下同）四千零二十八元，及八十二年七月薪資
一萬七千元，合計為二萬一千零二十八元。乃原判決附表一編號
一認定李淑貞遭詐取之金額為二萬三百零八元。其認定事實與所
採之證據不相符合，於法有違。(三)、原判決事實欄記載：……先
由曹純瓊以特教中心之「公基金」支付其等約半個月薪資後，再
要其等於學校將其等該月應領薪資撥入帳戶後，全數提領交由曹
純瓊，或俟薪資撥入渠等帳戶後，再提領半數或一定金額交給曹
純瓊，充作特教中心公基金等情，僅係認定上訴人詐取第一個月
薪資之方式，其就「離職之薪資」部分係用何種方式詐取未予敘
明，於法有違。(四)、原判決附表一詐取時間欄記載李淑貞遭詐取
之時間為八十二年六、七月間，陳儀蓉遭詐取時間為八十二年七
、八月間及八十三年二月間，曾瓊慧遭詐取時間為八十二年八、
九月間及八十三年七月間。其與原判決事實欄記載原判決附表一
所示之人，交付其等未滿一月及第一個月應領薪資之部分薪資等
情，並不相符而有矛盾，於法有違。(五)、原判決理由欄援引李淑
貞等人供述：第一個月或試用期間遭詐取半薪等情，為認定上訴
人有本件犯行之依據。然依卷內相關資料之記載，李淑貞自八十
二年八月份起在特教中心每月薪資為三萬二千元；陳儀蓉每月薪
資及零用金補貼共一萬六千三百五十元；林玉文每月薪資為一萬
六千三百五十元；賴碧華每月薪資為三萬二千元；林英利每月薪
資約為三萬二千元。而原判決附表一所載前開被害人遭詐取之金
額不等，亦非彼等薪資之半薪，且遭詐取之薪資月數復有一至三
個月之不同。原判決所為之認定說明顯有矛盾，於法有違。(六)、
第一審卷附「特教中心退還中心助理及工讀生款項印領清冊」，
係奉高師大校長黃正鵠之指示辦理，其目的在求人事和諧，校園
不生事端等。然該印領清冊所記載之款項、金額及說明，係依助
理及工讀生片面之詞為記載，已據證人蔡典謨供述明確，而其所
為記載亦與被害人等所稱之「半薪」金額不符，自不得以之為不
利上訴人認定之依據。乃原審依憑該印領清冊所載，為不利上訴
人之認定，於法有違等語。
惟查原判決認定上訴人有原判決事實欄所載之共同連續依據法令
從事公務之人員，利用職務上之機會，詐取財物犯行，係以上訴
人雖否認有前揭犯行，辯稱：伊不知助理及工讀生領半薪而將餘
款充作公基金之事云云。然查上訴人於法務部調查局高雄市調查
處（下稱高雄市調處）詢問時供承：「（在你擔任中心主任期間
曾否剋扣新進助理及工讀生第一個月之半薪供中心使用之，扣剋
乙事有無報奉校方核備及有無事先告知新進人員？）有時，有部
分新進人員在聘用時就已告知薪資在試用期間只能支付一半薪資
，另一半薪資供中心使用，但我並未向學校核備」、「我和曹純
瓊助教都有當面告知在新進人員試用期間僅給半薪，且都獲他們
同意」等情甚詳，核與共同被告曹純瓊於高雄市調處詢問時供承
：「特教中心新進員工試用期間支領半薪係主任甲○○教授決定
的，至於向高雄師範大學報領全薪亦是甲○○主任指示的」等情
相符，復據證人李淑貞、陳儀蓉、林玉文、賴碧華、陳佩玲、林
英利、曾瓊慧等人證述明確，並有特教中心退還中心助理及工讀
生款項印領清冊一份附卷可參，而上訴人亦供承係伊自己拿錢出
來退還給助理及工讀生等。另特教中心執行教育部專案業務量龐
大，行政經費不敷開銷，上訴人始有籌湊公基金之舉，為上訴人
所供承，而上訴人與曹純瓊等人取得公基金後，即將之存入曹純
瓊私人帳戶中保管，其中部分供作特教中心各項雜費支出（用途
包括中心辦公用品及雜項開支，如茶葉、紙張、文具、礦泉水、
飲料等，及特教中心助理與工讀生外出辦事之交通誤餐費等），
部分則由上訴人不定時向曹純瓊提領每次三至五萬元不等，用作
補助各項會議、演講者與特教中心聚會交通及餐會之花費等情，
亦為曹純瓊所供明，且上訴人亦不否認有上述情形，並有該收支
明細帳冊影印本可證。堪認上訴人否認辯解各語，係屬事後卸責
之詞，不足採信等情，予以綜合判斷。因而撤銷第一審關於上訴
人部分之判決，改判論處上訴人共同連續依據法令從事公務之人
員，利用職務上之機會，詐取財物罪刑。業已說明其所憑之證據
及其認定之理由，從形式上觀察，並無違背法令之情形。而按證
據之取捨與證據之證明力如何，均屬事實審法院得自由裁量、判
斷之職權；苟其此項裁量、判斷，並不悖乎通常一般之人日常生
活經驗之定則或論理法則，又於判決內論其何以作此判斷之心
證理由者，即不得任意指摘其為違法，而據為提起第三審上訴之
合法理由。原判決依據特教中心退還中心助理及工讀生款項印領
清冊所載內容，並綜合前述各項證據資料，認定上訴人確有前揭
犯行，乃其採證職權之合法行使，不容任意指為違法。證人陳儀
蓉證稱：伊的薪資在八十二年七月底領了七千元，八月份領了一
萬四千元，到了九月份領三萬二千元，七、八月份的薪資都是用
信封袋包好由助教曹純瓊交給伊（原判決第四頁第八至十一行）
，工讀生陳佩玲八十四年一月打電話給伊，說退給伊二個月半薪
，及「離職時之半薪」（原判決第四頁第十三至十四行）；證人
林玉文證稱：曹純瓊說伊不是月初開始工作，只給零用金，當時
面試時有說明（原判決第四頁第十八至十九行）；證人陳佩玲證
稱：八十二年十月二十日至十月三十日這十一天的薪資，特教中
心之助教曹純瓊向伊表示特教中心沒有錢了，只拿一千元給伊當
薪水（原判決第五頁第五至七行）；證人林英利證稱：有說第一
個月是試用，第一個月領到一萬五千元，以後入帳每月三萬二千
元（原判決第五頁第七至八行）；證人曾瓊慧證稱：伊是助理，
試用期間是試用期間之薪水，當初並無說明薪水多少，試用期間
給現金，匯入部分全部給他們（原判決第五頁第九至十行）等情
，且李淑貞、陳儀蓉、林玉文、賴碧華、陳佩玲、林英利、曾瓊
慧等人，就彼等遭上訴人等詐取薪資之月份及金額等，所供內容
不盡相同（原判決理由欄一、(二)），即所謂之半薪等並非即為全
薪之半數。原判決另參酌特教中心退還中心助理及工讀生款項印
領清冊所載各情，據以認定：上訴人指示曹純瓊利用該特教中心
新聘助理、工讀生之機會，向新聘之助理、工讀生謊稱未滿一月
及第一個全月為試用期間或離職時之薪資為酌給或半薪，……上
訴人等共向被害人等詐取得十二萬零二百七十四元（詳如原判決
附表一所示）等情，並非無據。又原判決援引陳儀蓉之供述部分
，其以括弧加註（或酌給）三字等情，意在說明陳儀蓉供述其遭
詐取薪資之金額不一，所稱給半薪應係指酌給之情形而言，其間
並無何矛盾不符之處，不得任意指為違法。按諸卷附特教中心退
還中心助理及工讀生款項印領清冊影本，內載退李淑貞八十二年
六月二十三日至同年月三十日薪資四千零二十八元，及八十二年
七月薪資一萬七千元，扣瓊慧向中心取之稅額（七、八月薪資）
七百二十元，共領二萬三百零八元（第一審卷第一五０頁）等情
，原判決據而認定李淑貞部分遭詐取之金額為二萬三百零八元，
其與卷內資料並無何不符之處，上訴意旨漫事指摘，並非有據。
關於犯罪之細節，如非犯罪構成之要素，而與犯罪同一性無關者
，判決書縱未記載說明，如於判決並無影響，即無違法可言。原
判決事實欄認定上訴人等向李淑貞等人詐取財物之方法，係由上
訴人指示曹純瓊利用該特教中心新聘助理、工讀生之機會，向新
聘之助理、工讀生謊稱未滿一月及第一個全月為試用期間或離職
時之薪資為酌給或半薪，……致使李淑貞等人信以為真而交付其
等未滿一月及第一個月應領薪資之部分薪資，合計十二萬零二百
七十四元（詳如原判決附表一所示）等情，其於辨別本件犯罪之
同一性並無影響。縱認原判決就相關犯罪細節之記載未臻詳細，
而有微疵，然其於判決結果不生影響，依刑事訴訟法第三百八十
條規定，尚不得據為適法之第三審上訴理由。上訴意旨並未依據
卷內資料具體指摘，徒憑己意，或就原判決已有說明之事項，或
就原審判斷證據證明力之合法職權行使，漫指其違法，重為單純
事實上之爭執，難謂係適法上訴第三審之理由，其上訴違背法律
上之程式，應予駁回。
據上論結，應依刑事訴訟法第三百九十五條前段，判決如主文。
中　　華　　民　　國　九十四　年　　一　　月　　六　　日
            最高法院刑事第三庭
                審判長法官  董　明　霈
                      法官  林　茂　雄
                      法官  張　祺　祥
                      法官  池　啟　明
                      法官  石　木　欽
      本件正本證明與原本無異
                          書  記  官
中　　華　　民　　國　九十四　年　　一　　月   十三 　日
                                                      Ｋ
